臺灣基隆地方法院基隆簡易庭小額民事判決　九十年度基小字第四六八號
　　原　　　告　太平洋房屋仲介股份有限公司
　　法定代理人　丙○○
　　訴訟代理人　李季鴻
　　被　　　告　甲○○
　　訴訟代理人　乙○○
右當事人間請求給付委任服務報酬事件，本院判決如左：
    主　　文
被告應給付原告新臺幣柒萬貳仟元，及自民國九十年十一月二日起至清償日止，按年
息百分之五計算之利息。
原告其餘之訴駁回。
訴訟費用新臺幣壹仟貳佰壹拾壹元，由被告負擔新臺幣玖佰零捌元，餘由原告負擔。
本判決第一項得假執行。
原告其餘假執行之聲請駁回。
    爭執事項
一、原告起訴主張：被告於民國九十年二月二十三日委託原告銷售其所有座落於基隆
    市○○○街一四○號一樓之房地，雙方並簽立專任委託契約書，約定原告須於九
    十年九月三十日前為被告仲介買方簽立買賣契約，買賣契約成立時，被告應給付
    原告買賣成交價百分之四之服務報酬，若成交價低於新臺幣（下同）二百五十萬
    元時，服務報酬一律以十萬元計算，委託期限內被告若拒絕以委託條件與原告所
    仲介之買方簽立買賣契約，被告亦應給付服務報酬十萬元。原告業於九十年九月
    八日仲介買方王明智以一百八十萬元承買該屋，被告亦於九十年九月十日晚間八
    時三十分同意以一百八十萬元將該屋售予王明智，復約定於九十年九月十二日下
    午二時三十分簽立買賣契約，不料事後被告竟推辭售價太低而拒絕簽立買賣契約
    ，為此依專任委託契約書第十條第一項、第三項第四款之約定，訴請被告給付服
    務報酬十萬元及自支付命令送達之翌日起至清償日止，按年息百分之六計算之利
    息。
二、被告抗辯：被告委託原告銷售房屋之售價係二百五十萬元，但原告所仲介之成交
    價僅一百八十萬元，被告因此不願簽立買賣契約，原告既未依約履行，被告無庸
    給付服務報酬。
    理由要領
一、原告主張被告委託原告於九十年九月三十日前代為銷售其所有座落於基隆市○○
    ○街一四○號一樓之房地，雙方並簽立專任委託契約書，原告曾於九十年九月八
    日仲介買方王明智以一百八十萬元承買該屋，被告亦於九十年九月十日晚間八時
    三十分同意以一百八十萬元將該屋售予王明智，復約定於九十年九月十二日下午
    二時三十分簽立買賣契約，事後被告卻以售價太低為由拒絕簽立買賣契約等事實
    ，業據原告提出專任委託契約書影本一份、契約內容變更合意書影本七份、太平
    洋房屋出價簽認表影本一份、不動產購買要約書影本一份及存證信函影本一份為
    證，並經被告當庭自認確有其事，堪信原告此項主張為真實。
二、被告雖抗辯因原告與買方所議定之成交價未達原先約定之委託售價二百五十萬元
    ，原告未依約履行，被告無須給付服務報酬等語，惟查，兩造所簽立之專任委託
    契約書及契約內容變更合意書，均未約定成交價低於委託售價時，賣方即被告得
    不支付服務報酬；又兩造於九十年八月三十日簽立之契約內容變更合意書雖約定
    委託總價二百五十萬元，然被告嗣於九十年九月十日晚間八時三十分，業已同意
    以一百八十萬元之價格將該屋售予買方王明智，有上開太平洋房屋出價簽認表影
    本一份為證，顯見原告與買方所議定之成交價雖未達被告委託售價二百五十萬元
    ，但已經被告簽認接受以一百八十萬元作為該屋售價，否則被告大可於簽認表上
    「不同意上列買方價位，也不考慮降價」一欄簽認。本件被告既已同意原告為其
    議定之成交價一百八十萬元，事後即不得再以成交價過低為由，歸責於原告未依
    約履行，被告此項抗辯並無理由，應依約給付服務報酬。
三、按兩造於九十年二月二十三日簽立之專任委託契約書第十條第一項、第三項第四
    款雖約定：「太平洋於『買賣契約成立』時，得向賣方請求約定之服務報酬，其
    內容如下：一、約定服務報酬：為『成交價』之４% ，如成交金額低於新台幣二
    百五十萬元整時，服務費一律以十萬元整計之。‧‧‧4.委託期限內，賣方如拒
    絕以本委託條件與太平洋所仲介之買方訂立不動產買賣契約時。本款之情形，買
    方除應支付太平洋依『委託價』４% 計算之服務報酬外‧‧‧」，惟本件不動產
    買賣契約既未成立（被告並未與王明智簽約），則原告請求依契約書第十條第一
    項「買賣契約成立時」之報酬給付方式請求被告給付報酬，即屬無據；再者，兩
    造於該份專任委託契約書約定之委託售價係三百萬元，九十年八月三十日簽立契
    約內容變更合意書變更委託售價為二百五十萬元，本件被告雖有拒絕與買方簽約
    之情事，然非以專任委託契約書第十條第三項第四款所約定之「本委託條件」即
    三百萬元售價或變更後之二百五十萬元售價拒絕與買方簽約，是原告基於該條款
    請求被告給付服務報酬，亦屬無據。惟按兩造於九十年九月十日晚間八時三十分
    簽立之太平洋房屋出價簽認表內約定「2.若您已同意依上列買方購買總價出售後
    ，有反悔不賣或其他行為致無法完成簽訂買賣契約之情事時，除須賠償受託人『
    成交價』４% 服務費用外‧‧‧」，被告既事後反悔不賣，依其所同意之成交價
    一百八十萬元計算，依約應賠償受託人即原告七萬二千元服務費用。原告雖主張
    該簽認表內所約定之成交價４% 服務費用係指成交價超過二百五十萬元時之４%
    ，若成交價低於二百五十萬元時，仍應依專任委託契約書第十條第一項之約定以
    十萬元計算，惟觀諸該簽認表既已載明「賠償受託人『成交價』４% 服務費用」
    ，並未以成交價之高低區分計算標準，又無適用專任委託契約書第十條第一項補
    充之約定，且該簽認表又係原告單方面所製作之定型化契約，因契約適用結果之
    不利益，不應透過文字外之解釋方式強加於被告，原告此項主張不足採信。
四、從而，原告本於兩造間之契約關係，請求被告給付服務報酬七萬二千元，及自支
    付命令送達之翌日起即九十年十一月二日起至清償日止，按年息百分之五計算之
    法定遲延利息（民法第二百零三條、第二百三十三條第一項前段），為有理由，
    應予准許。逾此部分之請求並無理由，不應准許。
五、本件係依小額訴訟程序判決，被告受敗訴判決部分應依職權宣告假執行；至於原
    告受敗訴判決部分，其假執行之聲請已失所依據，應予駁回。
六、本件訴訟費用額一千二百十一元（裁判費一千零二元、送達郵費二百零九元），
    由被告負擔四分之三即九百零八元，餘由原告負擔。
中　　　華　　　民　　　國　　九十一　　年　　　一　　  月　　二十八　　日
~B臺灣基隆地方法院基隆簡易庭
~B　　　　法　　　官　蔡佳玲
右正本證明與原本無異。
對於本件判決如有不服，應於收受送達後二十日內向本院提出上訴書狀，上訴於本院
合議庭，並按他造當事人之人數附具繕本。
當事人之上訴，非以判決違背法令為理由不得為之，上訴狀應記載上訴理由，表明下
列各款事項：
（一）原判決所違背之法令及其具體內容。
（二）依訴訟資料可認為原判決有違背法令之具體事實。
中　　　華　　　民　　　國　　九十一　　年　　　一　  　月　　二十九　　日
~B　　　　法院書記官　陳碧玉
